福建金門地方法院刑事判決　　　　　九十四年度易字第一三號
公　訴　人　福建金門地方法院檢察署檢察官
被　　　告　甲○○
上列被告因違反國家安全法案件，經檢察官聲請簡易判決處刑（
九十四年度偵字第一六０號），本院金城簡易庭認不宜以簡易判
決處刑，簽移由普通庭依通常程序審理（九十四年度城簡字第四
六號），判決如下：
    主  文
甲○○無罪。
    理  由
壹、公訴意旨略以：被告甲○○明知警察或海岸巡防機關，為維
    護國家之必要，對於入出境之旅客及其所攜帶之物件，均依
    職權實施檢查，竟基於逃避檢查之概括犯意，先於民國九十
    四年四月十四日下午某時，僱用真實姓名、年籍不詳之大陸
    籍成年男子，駕駛舢舨船搭載甲○○，逃避檢查自金門岸際
    出發，而於一小時後，進入大陸地區福建省岸際；復於同日
    晚間九時許，再次僱用真實姓名、年籍不詳之大陸籍成年男
    子，駕駛舢舨船搭載甲○○，自大陸地區福建省岸際出發，
    於同日晚間十一時三十五分許抵達金門縣金沙鎮田墩橋岸際
    而逃避檢查入境時，為海巡署岸巡總隊人員當場查獲等情，
    因認被告連續涉犯國家安全法第四條第一項、第六條第二項
    之逃避檢查罪嫌云云。
貳、按犯罪事實應依證據認定之，無證據不得認定犯罪事實；又
    不能證明被告犯罪者，應諭知無罪之判決，刑事訴訟法第一
    百五十四條第二項、第三百零一條第一項分別定有明文。次
    按刑事訴訟法第一百六十一條已於九十一年二月八日修正公
    布，其第一項規定：檢察官就被告犯罪事實，應負舉證責任
    ，並指出證明之方法。因此，檢察官對於起訴之犯罪事實，
    應負提出證據及說服之實質舉證責任，倘其所提出之證據，
    不足為被告有罪之積極證明，或其指出證明之方法，無從說
    服法院以形成被告有罪之心證，基於無罪推定之原則，自應
    為被告無罪判決之諭知（最高法院九十二年台上字第一二八
    號判例意旨參照）。
參、公訴人認被告涉犯前開罪嫌，無非係以前揭事實，業據證人
    蔡添壽、王志偉於偵查中證述明確，並有入出境結果查詢表
    及雷達航跡圖等件附卷可稽，為其論據。
肆、訊據被告固不否認有於前揭時、地，在金門岸上樹林為海巡
    署人員查獲等事實，惟堅決否認有何犯行，辯稱：伊當天沒
    有去大陸，本來打算要過去，聯絡好大陸漁民，本來要搭上
    船，結果被海巡署查獲，船上下來的是船東，叫伊當天十點
    去等，要找路下去沙灘，跟船東去搭船，有水所以脫鞋子等
    語。從而被告當日有無逃避檢查出境前往大陸地區？再逃避
    檢查回金門？本院自應就此加以審酌。
伍、本院查：
  一、證人蔡添壽於九十四年四月十五日偵查中結證稱：伊在高
      粱屋擔任總務二年多，有讓被告住在高粱屋樓上十幾次，
      都是打電話說晚上回來，但是實際上有無回來住不知道，
      伊十三日下午從大陸回來，十四日下午見過被告，之後就
      沒有了，晚上十點沒有載被告去田墩海堤等語（見偵卷第
      37、38頁），審酌證人蔡添壽雖為被告之友，但與本案並
      無利害關係，當無甘冒偽證罪責迴護被告之理，其證言應
      屬真實可信。是被告於九十四年四月十四日當日下午人尚
      在金門等情，應堪認定。
  二、又證人即劉澳機動查緝隊隊員王志偉於偵查中證稱：九十
      四年四月十四日晚上十點，在距田墩海堤約一千公尺處，
      用熱顯像儀器發現大陸漁船持續接近，發現船上有兩個人
      ，岸際也有兩個人，有一個人跑去船上，船上有一個人跑
      下來，之後伊就通報外勤組處理，應該不是跑上船的人又
      跑下來，用人的亮點應該是清楚，有人上船，船就開走。
      因為我們都有持續鎖定，而且通報外勤組時都有告訴該人
      的方位，他們找到該人後都會跟我們確認，所以可以確定
      是被告等語（見偵卷第29頁）。是證人王志偉僅能證明當
      時確有大陸漁船前往田墩海堤附近，船上有兩個人，岸際
      有兩個人，有一個人下船，有一個人上船，此為被告所不
      否認。但海巡署人員使用熱顯像儀器鎖定時，人的部分僅
      有亮點，無法確認確實是被告下船；且衡諸常理，如係被
      告下船，有一人上船，則岸際除查獲被告外，應有另一個
      人。顯見被告辯稱：伊打算要過去，聯絡好大陸漁民，本
      來要搭上船，結果被海巡署查獲，船上下來的是船東，叫
      伊當天十點去等，要找路下去沙灘等語非虛，應堪採信。
  三、至卷附入出境結果查詢表及雷達航跡圖等件，僅能證明被
      告無出境記錄，及當時確有大陸漁船自大陸地區中嶼島附
      近駛向田墩海堤附近，再開往大陸地區澳頭之事實，尚不
      足為被告不利之認定。
陸、綜上諸情，被告辯稱伊當天沒有去大陸等語，應堪採信。又
    國家安全法第四條第一項、第六條第二項並無處罰未遂犯之
    規定。公訴人所舉之證據，均尚不足以證明被告有逃避檢查
    出境前往大陸地區，再逃避檢查回金門等犯行。此外，復查
    無其他積極證據足資證明被告有何犯行，揆諸首揭說明，不
    能證明被告犯罪，自應諭知無罪之判決。
據上論斷，應依刑事訴訟法第三百零一條第一項，判決如主文。
本案經檢察官席時英到庭執行職務。
中　　華　　民　　國　　94　　年    9     月    7     日
                刑事庭  審判長法　官  陳中和
                              法　官  魏玉英
                              法　官  林鈺琅
上為正本證明與原本無異。
如不服本判決，應於判決送達後十日內向本院提出上訴狀（須附
繕本），上訴於福建高等法院金門分院。
                              書記官  周怡青
中　　華　　民　　國　　94　　年    9     月    7     日
